【裁判字號】    99,訴,419
【裁判日期】    990309
【裁判案由】    偽證
【裁判全文】
臺灣臺中地方法院刑事判決               99年度訴字第419號
公  訴  人  臺灣臺中地方法院檢察署檢察官
被      告  甲○○
上列被告因偽證案件，經檢察官提起公訴（98年度偵字第16340
、26156號），被告於準備程序中就被訴事實為有罪之陳述，經
告以簡式審判之旨，並聽取意見後，本院合議庭裁定由受命法官
獨任進行簡式審判程序，判決如下：
    主    文
甲○○於執行審判職務之公署審判時，證人於案情有重要關係之
事項，供前具結，而為虛偽陳述，處有期徒刑陸月，減為有期徒
刑月。
    犯罪事實
一、甲○○與王文春係朋友關係。王文春因違反槍砲彈藥刀械管
    制條例等案件，經臺灣臺中地方法院檢察署（下稱臺中地檢
    署）檢察官以94年度偵字第9926、9940號提起公訴，並由本
    院以94年度訴字第2998號審理【嗣經臺灣高等法院臺中分院
    （下稱臺中高分院）以95年度上訴字第391號判處應執行有
    期徒刑14年6月，經最高法院於民國96年1月3日判決上訴駁
    回而確定】。王文春於上開案件中，辯稱關於為警查扣之第
    二級毒品MDMA及槍、彈等物均非其所有，而係乙○○（原名
    蘇豊仁）所有云云。甲○○明知其與乙○○並不認識，且並
    未於94年6月13日，王文春為警查獲時，在臺中市○○區○
    ○路之集集茶坊遇見乙○○，也未拿電話讓乙○○與王文春
    通話，亦明知具結作證之證人，依法有據實陳述之義務，不
    得為匿飾增刪之虛偽陳述，竟為迴護王文春，而基於偽證之
    犯意，於94年11月1日上午9時25分許，在本院刑事第8法庭
    ，本院94年度訴字第2998號被告王文春違反槍砲彈藥刀械管
    制條例等案件審理中，進行交互詰問時，就該案情有重要關
    係之事項，供前具結而虛偽證稱：「（辯護人問：你是否認
    識蘇「豐」（係豊之誤植，以下均記載為「豐」）仁?）我
    不知道全名，只知道叫阿仁，認識但不是很熟。」、「（辯
    護人問：【警訊卷第16、17頁照片】是否你所認識的阿仁?
    ）是的。」、「（辯護人問：蘇「豐」仁在王文春被查獲當
    日你有無與他見面?）我當日中午梳洗完去吃飯時，在大墩
    路的集集茶坊有遇到蘇「豐」仁。」、「（辯護人問：當日
    你遇到蘇「豐」仁有無聽到蘇「豐」仁與王文春通電話？）
    當時我與王文春在聯絡，蘇「豐」仁坐在我旁邊問我與何人
    聯絡，我說與王文春聯絡，蘇「豐」仁就說他有事情要跟王
    文春講，然後就拿我的電話。」、「（辯護人問：有無聽到
    他們2人對話?）蘇「豐」仁請王文春幫他拿一個袋子，並說
    等一下他到公司找王文春，當時約下午三點左右。」等不實
    陳述，足以影響裁判之結果。嗣因乙○○另為臺中地檢署檢
    察官以97年度偵字第8131號起訴與王文春共同販賣第二級毒
    品及未經許可持有自動步槍、手槍等罪，乙○○於該案審理
    時否認認識甲○○，亦未與甲○○見面，經公訴檢察官在98
    年3月30日臺中高分院98年度上訴字第585號案件準備程序時
    ，聲請傳喚甲○○證述上情，甲○○始於98年5月14日，於
    98年度上訴字第585號案件審理時，供承其並不認識乙○○
    ，亦未在臺中市○○區○○路集集茶行遇見乙○○，其欲為
    王文春脫罪，始於本院94年度訴字第2998號案件審理時虛偽
    陳述等語，而查悉上情。
二、案經臺灣高等法院臺中分院檢察署發交及臺灣臺中地方法院
    檢察署檢察官自動檢舉簽分偵查起訴。
    理    由
一、訊據被告甲○○對於前開犯罪事實於偵、審中均坦承不諱，
    並有證人乙○○於本院97年度重訴字第1796號案件審理時供
    述明確，復有本院94年度訴字第2998號案件94年11月1日審
    理筆錄、證人結文、臺中高分院98年度上訴字第585號案件
    98年5月14日審理筆錄、王文春被訴違反槍砲彈藥刀械管制
    條例等案件全卷、乙○○被訴違反毒品危害防制條例等案件
    全卷足憑。被告自白核與事實相符，應為真實。是本案事證
    已臻明確，被告偽證犯行堪可認定，應依法論科。
二、按刑法上之偽證罪，為形式犯，不以結果之發生為要件，一
    有偽證行為，無論當事人是否因而受有利或不利之判決，均
    不影響其犯罪之成立；而該罪所謂於案情有重要關係之事項
    ，則指該事項之有無，足以影響於裁判之結果者而言（最高
    法院71年度臺上字第8127號判例足資參照）。本案被告甲○
    ○以證人身分，於本院94年度訴字第2998號案件審理時，於
    案情有重要關係之事項，供前具結，為虛偽陳述，自足以影
    響於日後審判之結果。是核被告所為，係犯刑法第168條之
    偽證罪。另起訴書雖認本案被告符合自首要件，然查，證人
    乙○○於97年11月12日，本院97年度重訴字第1796號案件審
    理時證稱：伊並不認識被告，亦未與被告於集集茶坊見面等
    語，嗣於臺中高分院98年度上訴字第585號準備程序中，實
    行公訴之檢察官認被告與證人乙○○陳述不同，而有客觀事
    實足以懷疑被告之證述為虛偽，因而聲請傳喚被告作證，被
    告始於該案98年5月14日審理期日，進行交互詰問時，由檢
    察官詰問被告後，被告始供承其於本院94年度訴字第2998號
    案件之證述為虛偽，是以被告並無在該管公務員發覺前，向
    檢察官自首偽證犯行之情形，自無從依刑法第62條前段減輕
    其刑，則起訴書之證據並所犯法條欄中記載被告符合自首要
    件，應屬誤會，併此說明。爰審酌被告甲○○身為證人，本
    應誠實作證，竟於案情有重要關係之事項，具結後虛偽陳述
    ，不僅妨害司法公正，且浪費司法資源，情節非輕，惟念及
    被告犯後坦承犯行，具有悔意等一切情狀，量處如主文所示
    之刑。末查，本案被告之犯罪時間係於96年4月24日以前，
    且查無何不得減刑之情形，爰依中華民國九十六年罪犯減刑
    條例第2條第1項第3款之規定，減其宣告刑二分之一。
據上論斷，應依刑事訴訟法第273條之1第1項、第299條第1項前
段，刑法第168條，中華民國九十六年罪犯減刑條例第2條第1項
第3款、第7條，判決如主文。
中    華    民    國    99    年    3     月    9     日
                  刑事第三庭    法  官  李慧瑜
以上正本證明與原本無異。
如不服本判決應於收受判決後10日內向本院提出上訴書狀，並應
敘述具體理由；其未敘述上訴理由者，應於上訴期間屆滿後20日
內向本院補提理由書（均須按他造當事人之人數附繕本）「切勿
逕送上級法院」。
                                書記官  張雅慧
中    華    民    國    99    年    3     月    9     日
附錄論罪科刑法條
刑法第168條：
於執行審判職務之公署審判時或於檢察官偵查時，證人、鑑定人
、通譯於案情有重要關係之事項，供前或供後具結，而為虛偽陳
述者，處7年以下有期徒刑。

司法院資訊處製作；財團法人民間司法改革基金會備份。
